臺灣臺中地方法院刑事判決　　　　　　　　　　　　九十三年度訴字第一六七六號
　　公　訴　人　臺灣臺中地方法院檢察署檢察官
　　被　　　告　丙○○
　　指定辯護人　本院公設辯護人乙○○
右列被告因偽造有價證券等案件，經檢察官提起公訴（九十三年度偵緝字第四九九號
），本院判決如左：
    主  文
丙○○意圖供行使之用，而偽造有價證券，處有期徒刑參年貳月。
如附表二所示偽造之本票貳紙均沒收。
被訴業務侵占罪部分無罪。
    事  實
一、丙○○係丁○○○運送股份有限公司（下稱超峰公司）之工務課長，負責保管公
    司全部車輛相關證件等工作。其民國九十二年間，因積欠地下錢莊債務，竟萌生
    將超峰公司所有之營業大貨車靠行登記在其他公司名下，再持以向第三人借款之
    念頭，為達此目的，竟基於行使偽造私文書之概括犯意及使公務員登載不實、竊
    盜、偽造有價證券之犯意，先後於：
  (一)九十二年三月間某日，在車號三Ｊ—四三二號、三Ｊ—六一三號之汽車過戶登記
    書原車主名稱欄位，盜用超峰公司及負責人甲○○之印章，表示超峰公司將上開
    二部營業大貨車，過戶登記予富名運通股份有限公司（下稱富名公司），而偽造
    私文書，並將該二份汽車過戶登記書，行使交付予交通部公路總局臺中區監理所
    職員，使承辦之公務員將此不實事項，登載於職務上所掌之車籍資料公文書，足
    以生損害於汽車監理機關對於車輛過戶管理之正確性及超峰公司（惟該二部營業
    大貨車實際上並未交付予富名公司，仍在超峰公司管領使用中）。事後丙○○即
    以該二部營業大貨車為擔保，向新鑫股份有限公司（下稱新鑫公司）借款新台幣
    一百四十萬元。
  (二)九十二年三月間某日，在其工作地點即彰化縣彰化市○○路六五號超峰公司彰化
    營業所，意圖為自己不法之所有，徒手竊取超峰公司所有已蓋用發票章如附表一
    所示之發票四份。得手後旋即在其中編號三、四之發票上，擅自填寫發票金額、
    日期，而偽造私文書後，在不詳時地，一起行使交付予富名公司，作為富名公司
    向超峰公司購買該二部營業大貨車之交易憑證，足以生損害於超峰公司及富名公
    司。
  (三)嗣超峰公司發覺丙○○擅自將該二部營業大貨車過戶予富名公司，即令丙○○回
    復原狀。新鑫公司因已無車輛可供擔保，故要求丙○○另行提供擔保，丙○○遂
    於九十二年四月二十五日，在臺中縣成功嶺附近之富名公司，意圖供行使之用，
    在如附表二所示之本票發票人欄位，接續盜用超峰公司及負責人甲○○之印章，
    而偽造有價證券。隨即將該二紙本票連同附表一編號一、二所示之發票，行使交
    付予新鑫公司，本票及發票空白處則均授權不知情之新鑫公司成年職員自行填寫
    ，作為借款擔保之用，足以生損害於超峰公司及新鑫公司。
    理  由
甲、有罪部分
一、右揭犯罪事實，業據被告丙○○於於本院審理時坦承不諱，核與告訴人超峰公司
    之代表人甲○○於偵訊中、代理人劉必顯於本院審理時指訴情節相符，並有前述
    汽車過戶登記書及如附表一所示之發票、如附表二所示之本票在卷可稽，足見被
    告自白與事實相符。本件事證明確，被告犯行堪以認定。
二、
  (一)核被告所為，係犯刑法第二百十六條、第二百十條之行使偽造私文書罪、第二百
    十四條之使公務員登載不實罪、第三百二十條第一項之竊盜罪、第二百零一條第
    一項之偽造有價證券罪。被告在汽車過戶登記書上盜用印章之行為係偽造私文書
    之部分行為，偽造私文書後持以行使，偽造之低度行為應為行使之高度行為所吸
    收，均不另論罪。被告在本票上盜用印章之行為屬於偽造有價證券之部分行為，
    其為供行使之用而偽造有價證券，行使之低度行為應為偽造之高度行為所吸收，
    亦不另論罪。又盜用印章與盜用印文為不同之犯罪態樣，盜取他人之印章持以蓋
    用，當然產生該印章之印文，只成立盜用印章罪，不應再論以盜用印文罪，亦非
    盜用印章行為為盜用印文行為所吸收，最高法院八十六年台上字第三二九五號著
    有判例可資參照。本案被告犯罪態樣乃利用自己所保管之超峰公司及負責人甲○
    ○印章盜蓋產生印文，而非直接盜用印文，起訴書記載被告「盜用印文乃係偽造
    私文書之階段行為」、「盜用印文乃偽造有價證券之階段行為」，容有未合。
  (二)被告先後多次行使偽造私文書犯行，時間緊接，犯罪構成要件相同，顯係基於概
    括犯意為之，應依連續犯之規定論以一罪。
  (三)被告偽造如附表二所示二紙本票之行為，時地密接，侵害法益相同，為接續犯，
    應僅論以一罪。被告授權不知情之新鑫公司成年職員填寫本票及發票日期、金額
    等，為間接正犯。
  (四)被告所犯右揭四罪間，均係為達同一目的而犯，有手段目的之牽連關係，應依刑
    法第五十五條規定，從情節最重之偽造有價證券罪處斷。檢察官雖未就被告所犯
    使公務員登載不實罪提起公訴，惟此部分與起訴成罪之行使偽造私文書等罪，有
    牽連犯之裁判上一罪關係，為起訴效力所及，本院自得予以審理。另公訴意旨認
    被告所犯偽造私文書、偽造有價證券二罪，應予分論併罰，亦有未洽。
  (五)爰審酌被告本案偽造文書之次數、種類不少，其持偽造文件以資辦理汽車過戶及
    作為借款擔保之行為，除對告訴人等產生損害外，併妨害社會交易秩序，偵查中
    係經發布通緝始到案，對於自己違法行為欠缺主動面對司法裁判之悔過具體表現
    ，迄未與告訴人達成和解，惟念其素行良好，前無任何犯罪紀錄，有卷附臺灣高
    等法院被告全國前案紀錄表可憑，事後坦認全部罪行，態度尚屬良好等一切情狀
    ，量處如主文所示之刑。又被告及辯護人雖均請求本院給予被告緩刑之宣告，然
    諭知緩刑之前提要件必須受二年以下有期徒刑、拘役或罰金之宣告，因偽造有價
    證券罪之刑度為三年以上十年以下有期徒刑，得併科三千元以下罰金，其法定最
    低刑度即已超過二年有期徒刑，兼以被告尚未與告訴人達成和解，本院無從酌減
    其刑至二年以下有期徒刑，依法自不得為緩刑之宣告，併予敘明。
  (六)如附表二所示之本票二紙，均為偽造之有價證券，不問屬於犯人與否，應依刑法
    第二百零五條規定諭知沒收。
  (七)本案依被告供述，其係於九十二年三月間，一次竊取如附表一所示之發票四份，
    而非如起訴書所載於同年三月間、五月間分二次行竊，且發票上原本即已蓋用超
    峰公司之發票章，而非如起訴書所載其盜用超峰公司之發票章。茲因卷內並無事
    證足資證明被告上揭供述與事實不符，自應採信其供詞，認定被告並無起訴書所
    載於九十二年五月間行竊及盜用超峰公司發票章之行為。惟被告縱使有此等犯罪
    事實，與前開論罪科刑部分，亦有連續犯之裁判上一罪關係或吸收犯之實質上一
    罪關係，爰均不另為無罪諭知。
乙、無罪部分
一、公訴意旨另以：被告丙○○擔任超峰公司工務課長期間，因業務關係持有超峰公
    司所有營業大貨車。其於九十二年三月間，將其中車號三Ｊ—四三二號、三Ｊ—
    六一三號營業大貨車出賣予富名公司並交付之，而認被告此部分行為涉犯刑法第
    三百三十六條第二項之業務侵占罪嫌。
二、按犯罪事實應依證據認定之，無證據不得認定犯罪事實；不能證明被告犯罪者，
    應諭知無罪之判決，刑事訴訟法第一百五十四條第二項、第三百零一條第一項前
    段分別定有明文。又刑法上之侵占罪，以持有他人之物而實行不法領得之意思為
    構成要件，自必須所侵占之物，於不法領得以前，即已在其實力支配之下，始與
    持有之要素相符（最高法院二十年上字第一五七三號判例意旨參照）。
三、經查：依告訴人之代理人劉必顯於本院審理時所稱：「我們公司的車輛證件是由
    被告統籌管理，車子本身則由各單位使用保管」、「我們是因為公司要繳牌照稅
    ，沒有看到本案二台營業用大貨車稅單，去查證才發現已經移轉到別人名下」、
    「（車子有無交給富名公司使用？）沒有，車子一直在我們公司保管中」等語，
    併參酌被告所述：「我負責保管車輛證件，車輛本身是由各營業單位使用保管，
    九十二年三月間我把本案二台車輛過戶給富名公司，但實際上沒有交付車輛給富
    名公司，車子仍在公司保管中」等語，可見被告僅保管車輛證件，上開二部營業
    大貨車並未在被告實力支配中，與侵占罪行為人須事前「持有」該物之要件即有
    不合。從而被告將該二部營業大貨車過戶登記在富名公司名下之行為，除成立前
    開行使偽造私文書、使公務員登載不實等罪外，應不另構成侵占罪。此外，復查
    無其他積極證據足資認定被告有公訴人所指之業務侵占犯行，此部分應屬不能證
    明被告犯罪，因公訴意旨認被告所犯業務侵占罪與上開行使偽造私文書等罪，屬
    於分論併罰之數罪關係，自應就被告被訴業務侵占罪部分，諭知無罪之判決。
據上論斷，應依刑事訴訟法第二百九十九條第一項前段、第三百零一條第一項前段，
刑法第二百零一條第一項、第二百十六條、第二百十條、第二百十四條、第三百二十
條第一項、第五十五條、第二百零五條，罰金罰鍰提高標準條例第一條前段，判決如
主文。
本案經檢察官戊○○到庭執行職務。
中      華      民      國      九十三      年    九    月    二十四    日
                                臺灣臺中地方法院刑事第四庭
                                    審判長法  官  張  靜  琪
                                          法  官  賴  妙  雲
                                          法  官  羅  智  文
右正本證明與原本無異。
如不服本判決，應於判決送達後十日內向本院提出上訴狀，上訴於臺灣高等法院臺中
分院( 須附繕本 )。
                                          書記官
中      華      民      國      九十三      年    九    月      三十    日
附錄論罪科刑法條
刑法第二百零一條
意圖供行使之用，而偽造、變造公債票、公司股票或其他有價證券者，處三年以上十
年以下有期徒刑，得併科三千元以下罰金。
行使偽造、變造之公債票、公司股票或其他有價證券，或意圖供行使之用，而收集或
交付於人者，處一年以上七年以下有期徒刑，得併科三千元以下罰金。
國刑法第二百十條
偽造、變造私文書，足以生損害於公眾或他人者，處五年以下有期徒刑。
刑法第二百十四條
明知為不實之事項，而使公務員登載於職務上所掌之公文書，足以生損害於公眾或他
人者，處三年以下有期徒刑、拘役或五百元以下罰金。
刑法第二百十六條
行使第二百十條至第二百十五條之文書者，依偽造、變造文書或登載不實事項或使登
載不實事項之規定處斷。
刑法第三百二十條
意圖為自己或第三人不法之所有，而竊取他人之動產者，為竊盜罪，處五年以下有期
徒刑、拘役或五百元以下罰金。
意圖為自己或第三人不法之利益，而竊佔他人之不動產者，依前項之規定處斷。
前二項之未遂犯罰之。
附表一（發票）
編號  發票號碼    發票日期  發票金額（新台幣）  備註
一    TU00000000  5.    000000            0式四聯
                                                被告竊取後授權新鑫公司自行
                                                填寫日期、金額
二    TU00000000  同右      824038              同右
三    SU00000000  3.１０    000000              0式四聯
                                                被告竊取後在上填寫日期、金
                                                額，交予富名公司
四    RU00000000  2.    200000              被告竊取單張發票影印，並在
                                                影本上填寫日期、金額後，交
                                                予富名公司
附表二（本票）
編號  發票日期  票面金額（新台幣）  備註
一    4.    920000              被告在上盜用超峰公司及負責人甲○○之印
                                    章後，行使交付予新鑫公司，日期、金額則
                                    均授權新鑫公司自行填寫
二、  同右      660000              同右
